【裁判字號】    90,簡上,79
【裁判日期】    901201
【裁判案由】    給付票款
【裁判全文】
臺灣士林地方法院民事判決  九十年度簡上字第七九號
    上  訴  人  乙  ○
    訴訟代理人  甲  ○
    被上訴人    丁○○
    訴訟代理人  丙○○
右上訴人與被上訴人丁○○間給付票款事件，上訴人對於民國九十年四月二十六日本
院士林簡易庭第一審判決（九十年度士簡字第一九號）提起第二審上訴，本院判決如
左：
      主      文
上訴駁回。
第二審訴訟費用由上訴人負擔。
      事實及理由
一、本件被上訴人起訴主張：伊自前手鄒易達（即鄒永祥）受讓取得上訴人所簽發如
    附表所示之支票一紙，並轉讓予第三人蕭欣佐，詎屆期提示卻遭退票，其清償所
    負之原因債務後取回該紙支票，上訴人為該紙支票發票人，自應負清償票款責任
    ，爰依票據法律關係請求上訴人給付被上訴人新台幣（下同）一千三百八十萬元
    ，及自八十九年九月十九日起至清償日止，按年息百分之六計算之利息（原審判
    令上訴人應如數給付被上訴人票款及利息，上訴人不服提起上訴），並聲明駁回
    上訴人之上訴。
二、上訴人則以：系爭支票係簽發交付供作入股古迪歐公司繳納股款之用，被上訴人
    收受系爭支票時，明知該支票為古迪歐公司違法募集股份所得，其縱使有支付對
    價，亦屬票據法上之惡意行為而不受保護，其自不得向上訴人請求票款。又證券
    交易法第二十二條第一項規定有價證券之募集非經主管機關核准不得為之，古迪
    歐公司之募集係屬違反強制規定因而無效，古迪歐公司自應將系爭支票退還上訴
    人等語，資為抗辯，並聲明：（一）原判決除假執行部分外廢棄（二）被上訴人
    在第一審之訴駁回。
三、被上訴人主張持有上訴人所簽發如附表所示之支票一紙，經轉讓予第三人蕭欣佐
    屆期提示卻遭退票等情，業據被上訴人提出支票及退票理由單影本各一紙為證，
    並為上訴人所不爭執，堪信為真實。
四、票據法第十四條所謂以惡意取得票據者，不得享有票據上之權利，係指從無權處
    分人之手，受讓票據，於受讓當時有惡意之情形而言，如從有正當處分權人之手
    ，受讓票據，係出於惡意時，亦僅生票據法第十三條但書所規定，票據債務人得
    以自己與發票人或執票人之前手間所存人的抗辯之事由對抗執票人而已，尚不生
    執票人不得享有票據上權利之問題（最高法院六十七年台上字第一八六二號判例
    參照）。本件上訴人辯稱系爭支票係遭鄒易達以入股古迪歐母公司為由所詐騙，
    被上訴人明知該支票來源，應係惡意取得系爭支票，不得享有票據上之權利云云
    ，但為被上訴人所否認，主張鄒易達就系爭支票確有處分權限，則本件首應審究
    鄒易達就系爭支票有無處分權﹖經查：系爭如附表所示之支票係由上訴人簽發直
    接交付供作入股古迪歐母公司股款，並於票據上載明受款人為鄒永祥（即鄒易達
    南非護照之姓名），有支票影本一紙可稽，雖上訴人主張系爭支票係交予古迪歐
    母公司，只有該公司董事會才有處分權，鄒易達並無處分權云云，惟上訴人入股
    古迪歐母公司時曾簽訂書面契約，即係鄒易達代表出面與上訴人簽訂，有上訴人
    於原審所提出之ＧＵＤＩＯ認股同意書（見原審卷第卅四頁）可憑，上訴人復於
    支票受款人欄載入「鄒永祥」，則上訴人顯係與鄒易達交易入股事宜，鄒易達本
    於支票受款人兼執票人地位對系爭支票自有處分權利無疑，上訴人主張其無處分
    系爭支票權利云云，即有誤會。而鄒易達就系爭支票既有處分權限，則被上訴人
    即非自無處分權人受讓票據，要難認有票據法第十四條第一項惡意取得支票不得
    享有票據權利規定之適用。
五、上訴人另主張係遭詐騙而交付支票，事後並未取得任何公司股票，且古迪歐公司
    違反證券交易法第二十二條第一項規定未經主管機關核准而為有價證券之募集行
    為，該募集行為因違反強制規定而無效，伊自無支付票款必要，又被上訴人無法
    明確交代與鄒易達、蕭欣佐之金錢借貸契約，應係無對價取得票據云云，惟支票
    乃文義證券及無因證券，故支票上之權利義務，悉依票上所載文義定之，與其基
    礎之原因關係各自獨立。支票上權利之行使，不以其原因關係存在為前提，是以
    執票人行使支票上權利時，就其基礎之原因關係確係有效存在，並不負舉證責任
    。則被上訴人就其與訴外人鄒易達、蕭欣佐間原因關係有效存在已無證明責任，
    上訴人要求被上訴人詳為說明，已屬無據；而上訴人與被上訴人並非票據法律關
    係之直接前後手，已如前述，則為票據債務人之上訴人即不得以自己與執票人之
    前手間之原因關係對抗為執票人之被上訴人（票據法第十三條前段參照），而上
    訴人亦未舉證被上訴人取得票據時，出於惡意或詐欺，而僅陳述被上訴人知道系
    爭支票是股款云云，縱令屬實，惟知道上訴人與鄒易達間之原因關係存在，並不
    足以推論被上訴人知道原因關係有無效，或被撤銷、被解除後，仍收受支票（惡
    意），是本件亦無票據法第十三條但書之適用。而被上訴人曾借款予鄒易達，並
    於支票退票後曾將付款予蕭欣佐取回支票，業據被上訴人提出銀行匯款單四紙及
    支票影本二紙為證，且證人鄒易達於原審亦供證「我是持這張票據向丁○○週轉
    現金，而丁○○有將票據上款項如數匯給我」（見原審卷第四十七頁反面），堪
    認被上訴人確實已支付相當對價而取得系爭支票，上訴人僅以臆測之詞指稱被上
    訴人不可能無息借款予鄒易達，主張其等間借貸無對價關係，自不足採，則上訴
    人既無法舉證證明被上訴人係無對價或以不相當之對價取得系爭支票，不論其對
    受款人鄒易達或古迪歐公司有何抗辯事由，均不得據以對抗被上訴人，是其抗辯
    尚無理由。
六、按在票據上簽名者，依票上所載之文義負責；發票人應照支票文義擔保支票之支
    付；又執票人向支票債務人行使追索權時，得請求自為付款提示日起之利息，如
    無約定利率者，依年利六釐計算，票據法第五條第一項、第一百二十六條、第一
    百三十三條規定甚明。本件上訴人主張被上訴人惡意取得票據，及其得以被上訴
    人前手間抗辯事由對抗被上訴人等情，均不足採，已如前述，從而，被上訴人依
    票據之法律關係，請求上訴人給付系爭票款一千三百八十萬元，及自八十九年九
    月十九日起至清償日止，按年息百分之六計算之利息，為有理由，應予准許。原
    審准予被上訴人之上開請求，核無違誤，上訴意旨指摘原判決不當，求予廢棄改
    判，為無理由，應駁回其上訴。
七、據上論結：依民事訴訟法第七十八條，判決如主文。
中      華      民      國    九十      年     十二     月     卅一     日
                            臺灣士林地方法院民事第二庭
~B審判長法官  俞慧君
~B法      官  黃心賢
~B法      官  詹朝傑
右為正本係照原本作成。
本件當事人須以本判決適用法律顯有錯誤為上訴理由時，始得於本判決送達後二十日
內向本院提出上訴狀，如已於本判決宣示後送達前提起上訴者，應於判決送達後十日
內補具上訴理由，（均按他造當事人之人數附繕本），並經本院許可後方得上訴最高
法院。
中      華      民      國    九十一    年       一     月        三    日
~B法院書記官  黃秀雲
~F0
附表（支票）：
┌───┬──────┬────┬─────┬──────┬─────┐
│發票人│付   款   人│支票號碼│發  票  日│金        額│提  示  日│
├───┼──────┼────┼─────┼──────┼─────┤
│乙  ○│美商花旗銀行│六一０五│八十九年九│新台幣一千三│八十九年九│
│      │台北分行    │九七五  │月十八日  │百八十萬元  │月十八日  │
└───┴──────┴────┴─────┴──────┴─────┘


司法院資訊處製作；財團法人民間司法改革基金會備份。
